【裁判字號】    90,交抗,230
【裁判日期】    900723
【裁判案由】    違反道路交通管理處罰條例
【裁判全文】
臺灣高等法院刑事裁定                              九十年度交抗字第二三號
    抗告人即
    受處分人  甲○○
右抗告人因違反道路交通管理處罰條例案件，不服臺灣板橋地方法院中華民國九十年
三月十二日裁定（九十年度交聲字第八八號），提起抗告，本院裁定如左：
    主  文
原裁定撤銷。
異議駁回。
    理  由
一、抗告意旨略以：抗告人即受處分人甲○○於民國（下同）八十九年十二月七日，
    騎乘車牌ＦＲＢ—七五六號重型機器腳踏車行經台北市○○○路與民權西路口時
    ，見燈光號誌為綠燈始直行通過，並未擅闖紅燈，當時亦未經警員吹哨攔阻，自
    無拒絕停車接受稽查而逃逸可言；證人即舉發本件違規之警員涂增華所為抗告人
    闖紅燈拒絕受檢之證言不實；另亦未見有被告闖紅燈之現場照片。為此，提出抗
    告。
二、查抗告人行為後，道路交通管理處罰條例業於九十年一月十七日修正，並自同年
    六月一日起施行，惟依法律不溯既往之原則，自應適用本案抗告人行為時即修正
    前之道路交通管理處罰條例論處。按汽車駕駛人，行經有燈光號誌管制之交岔路
    口闖紅燈者，處六百元以上一千二百元以下罰鍰；汽車駕駛人，駕駛汽車有違反
    本條例之行為，經交通勤務警察或依法令執行交通稽查任務人員制止時，不聽制
    止或拒絕停車接受稽查而逃逸者，除按各該條所規定之罰鍰處罰外，並依第六十
    三條規定記點；汽車駕駛人，駕駛汽車不服從交通勤務警察之指揮或稽查而本章
    各條無處罰之規定者，處新台幣九百元以上一千八百元以下罰鍰，本案行為時之
    道路交通管理處罰條例第五十三條，同條例第六十條第一項、第二項第一款分別
    定有明文。又汽車駕駛人，違反道路交通管理處罰條例第五十三條、第六十條第
    一項規定者，除各依原條款處罰鍰外，並分別記違規點數三點、一點，亦為本案
    行為時道路交通管理處罰條例第六十三條第一項第三款、第一款所明定。
三、原裁定認抗告人於八十九年十二月七日上午八時十五分許，騎乘車牌ＦＲＢ—七
    五六號重型機器腳踏車，沿台北市○○○路東向行駛至重慶北路設有燈光號誌管
    制之交岔口闖紅燈直行之事實，有台北市政府警察局舉發違反道路交通管理事件
    通知單一紙可稽。抗告意旨雖指其行經上開交岔路口時，該處之燈光號誌係綠燈
    ，且並無警員吹哨攔阻之情形云云，查上開交岔路口之快慢車道各有不同之燈光
    號誌，時有快車道燈號為綠燈，慢車道之燈號卻為紅燈之情形，有照片在卷可稽
    ，抗告人於上開時間，騎乘機車由台北縣三重市往台北市方向行駛，途經台北市
    ○○○路與民權西路之慢車道路口時，快車道燈光號誌雖為綠燈，惟慢車道之燈
    號為紅燈，抗告人卻闖紅燈直行，經於該路口東南角執行交通勤務之警員吹哨制
    止，當時抗告人後座附載之人曾回頭，是抗告人應已聞及制止之哨聲，仍末停車
    接受稽查而逃逸，警員遂以抗告人之車號逕行舉發，並將當日情形記載於工作紀
    錄簿上等情，業據證人涂增華於原審證述無訛，而台北市政府警察局大同分局大
    橋派出所員警工作紀錄簿十二月七日欄內確載有「另重機ＦＲＢ—７５６號，在
    重慶北路與民權西路口闖紅燈，經警鳴笛攔停未停，加速離去」等語，亦有該紀
    錄簿可按，且證人涂增華與抗告人素不相識，亦無怨隙，衡情當無故予設詞攀誣
    之理，是涂增華之證言，應堪採信。即質之抗告人亦自承於前揭時地，騎乘上開
    機車，後載一乘客，行經台北市○○○路與民權西路口之慢車道時，因不知該路
    口快慢車道分設不同之燈光號誌，於見慢車道上左邊綠燈亮即往前直行，致未注
    意及另有不同之燈號等語，其違規之事實，應堪認定。至抗告意旨所辯警員舉發
    違規闖紅燈應有照片云云，惟按汽車闖紅燈，當場不能製單舉發者，得逕行舉發
    之，違反道路交通管理事件統一裁罰標準及處理細則第二十三條第一項第一款定
    有明文，該條文並未規定闖紅燈之舉發以照相為必要，是縱本件違規未照相取證
    ，亦無礙抗告人上開違規事實之認定。原處分機關以抗告人闖紅燈、不聽交通警
    察鳴哨攔停之指揮逕行駕車離去，依上開規定裁處抗告人罰鍰新臺幣五千四百元
    ，並記違規點數四點，並無不合。原審固以抗告人闖紅燈後，經警鳴笛攔阻，竟
    未停車仍逕行駛離，應係「拒絕停車接受稽查而逃逸」，原處分機關誤認係屬道
    路交通管理處罰條例第六十條第二項第一款之不聽從指揮為由，撤銷原處分，惟
    抗告人經警鳴哨攔停，卻未予置理而逕行駛離，雖係該條例第六十條第一項之「
    拒絕停車接受稽查而逃逸」，然同時亦該當於同條第二項第一款之不服從交通勤
    務警察之指揮、稽查，前者係就被告未遵指揮停車之行為所為違規記點之規定，
    後者則係就同一行為所為處以罰鍰之規定，而對交通違規行為處以罰鍰及違規記
    點二者本即並行不悖得同時為之，此觀同條例第六十條第一項規定自明，原處分
    機關就抗告人拒絕停車接受稽查而逃逸部分，除依道路交通管理處罰條例第六十
    條第一項規定，適用同條例第六十三條第一項第一款規定予以違規記點一點外，
    並依同條例第六十條第二項第一款規定，裁處罰鍰新臺幣一千八百元，並無不合
    ，原審將原處分撤銷，即有未洽。抗告人否認違規固無足取，惟原裁定既有上開
    可議，即無可維持，自應由本院將原裁定撤銷，並更為裁定如主文所示。
四、據上論斷，應依道路交通案件處理辦法第二十六條，刑事訴訟法第四百十三條後
    段，裁定如主文。
中      華      民      國    九十      年      七      月    二十三    日
                              臺灣高等法院交通法庭
                                  審判長法  官  許  增  男
                                        法  官  黃  鴻  昌
                                        法  官  蔡  彩  貞
右正本證明與原本無異。
不得再抗告。
                                        書記官  張  淑  芬
中      華      民      國      九十     年     七  月      二十四    日


司法院資訊處製作；財團法人民間司法改革基金會備份。
